【裁判字號】    92,上訴,1876
【裁判日期】    920708
【裁判案由】    傷害致死
【裁判全文】
臺灣高等法院刑事判決                          九十二年度上訴字第一八七六號
    上  訴  人
    即  被  告  甲○○
    選任辯護人  何春源律師
右上訴人，因傷害致死案件，不服臺灣板橋地方法院，九十二年度訴字第二二三號，
中華民國九十二年四月二十九日第一審判決（起訴案號：臺灣板橋地方法院檢察署九
十一年度偵字第一八一一一號），提起上訴，本院判決如左：
    主  文
上訴駁回。
    事  實
一、甲○○與林俊良為朋友關係。甲○○因懷疑林俊良與其妻楊籃貴有曖昧關係，乃
    於民國九十一年九月十二日六時十分許，前往台北縣泰山鄉○○路南亞塑膠廠區
    找林俊良理論，在該廠福利社前，與林俊良發生爭執，竟遭辱罵及毆打，甲○○
    竟拉住林俊良不使其離去，基於傷害人身體之犯意，出手反擊以拳頭毆打林俊良
    臉部一拳，致林俊良重心不穩而向後傾倒，頭部撞及地面後昏迷不醒，甲○○見
    狀後向路邊不詳姓名之人說有人倒地，即因恐懼逃離現場。嗣林俊良經林世義發
    現送往財團法人長庚紀念醫院急救，於同月十三日因頭部外傷導致顱內嚴重出血
    休克腦死，經家屬同意後進行器官捐贈。
二、案經臺北縣政府警察局新莊分局報告臺灣板橋地方法院檢察署檢察官偵查起訴。
    理  由
一、右揭事實，業據被告甲○○於警詢、原審偵審中及本院審理時坦承不諱，核與證
    人林世義於警詢時證述之情節相符。而被害人林俊良確因被告出手毆打行為，導
    致頭部撞及地面，致顱骨骨折顱內出血休克死亡，亦經臺灣板橋地方法院檢察署
    檢察官督同檢驗員、法醫相驗、解剖鑑定死因屬實，製有相驗筆錄、解剖筆錄、
    相驗屍體證明書、驗斷書、法務部法醫研究所（91）法醫所醫鑑字第一三四四號
    鑑定書乙份附卷、器官捐贈同意書、出院病歷摘要、長庚紀念醫院出具之診斷證
    明書各一份及照片二十三張在卷可佐。則被告出手毆打被害人之行為，與被害人
    死亡結果間，自具有相當因果關係。
二、雖被告及其辯護人辯稱：被告係因被害人與被告之妻有不正常男女關係之曖昧行
    為，復於被告與伊理論時，以「幹你娘」等不堪入耳之三字經辱罵被告並動手毆
    打被告三拳，使被告在懷疑被害人與其妻有相姦之不軌行為時，更遭受到令人難
    以忍受之侮辱性言語，在客觀上已令一般人激起無可容忍之憤怒，當場激於義憤
    才揮手打被害人臉部，不料被害人失去重心向後跌倒頭部撞地受傷致死，初無置
    被害人於死之決意，純屬無心之過等語。
三、惟按「當場激於義憤而傷害致人於死之罪，以傷害原因由於被害人不義之行為所
    激起為要件。所謂不義行為，必須在客觀上足以引起公憤，使一般人無可容忍之
    憤怒而當場實施傷害者，始足以當之」，最高法院二十四年上字第二二四六號、
    三十年上字第二０七八號判例可資參照。查本件被告僅係因懷疑被害人與其妻有
    曖昧關係，而主動至被害人居住的南亞塑膠工廠宿舍處找被害人出面理論，其於
    出手毆打被害人時，被害人與其妻當場並未有發生不正常關係之情形，在客觀上
    尚難謂被害人有何出於不義而引起公憤之行為，又被告當時既係因質疑被害人與
    妻有染而與被害人發生爭執，則被害人縱使有惡言相向出言辱罵，並動手毆打被
    告之行為，衡情在客觀上實不足以令一般人激起無可容忍之憤怒，而侵害已過去
    後之報復行為，即被告之反擊行為，即非排除現在不法之侵害，自非正當防衛之
    行為。從而，被告出手傷害被害人致死，即與當場激於義憤而傷害人致死之情形
    ，顯不相當，且無正當防衛或防衛過當之適用，被告所辯係激於義憤而動手傷人
    致死，殊無可採。本件事證已甚明確，被告傷害致死犯行洵堪認定。
四、核被告甲○○傷害被害人之身體，因而致被害人於死，所為係犯刑法第二百七十
    七條第二項之罪。據被告之妻楊籃貴證述稱：被害人會跟被告亂說話，而被害人
    曾經向伊要求發生進一步關係，為伊所拒卻等情（見原審九十二年四月十五日審
    判筆錄），則足徵被告陳稱：其係因被害人曾向其指稱其妻有外遇，提議一起抓
    姦，然而卻發現實際上為被害人與其妻似有不正常關係，始前往找被害人理論乙
    節，並非子虛烏有。則被告因懷疑被害人與其妻有染而與被害人發生爭執，竟遭
    羞辱毆打，未及思慮即出手反擊毆打被害人重拳，致被害人倒地撞及地面，顱骨
    骨折顱內出血休克，而被告見狀驚慌失措而逃離現場，不久為警尋獲即坦承犯行
    深表後悔，在客觀上足以引起一般同情，本院認情輕法重堪予憫恕，科法定最低
    之刑猶嫌過重，爰依刑法第五十九條規定減輕其刑。
五、原審以被告犯行罪證明確，依法論科，適用刑法第二百七十七條第二項、第五十
    九條、罰金罰鍰提高標準條例第一條，審酌被告犯罪之動機、目的、係向被害人
    左臉揮打一拳，致被害人因顱骨骨折顱內出血休克死亡，所生危害甚重，然被害
    人身上並無其它明顯之外傷，足認被告所用手段非殘、而被害人家屬迄今並無向
    被告請求賠償（有被害人家屬乙○○之聲明書一紙在卷可憑）、又被告前未曾犯
    罪，有臺灣高等法院被告全國前案紀錄表附卷可稽，足認品行非惡、且尚有雙親
    賴其奉養之生活狀況（有
    一切情狀，判處被告甲○○傷害人之身體因而致人死亡，有期徒刑四年，經核其
    認事用法，俱無違誤，量刑亦妥適，被告上訴意旨以其動手毆擊被害人係基於當
    場激於義憤所為，請從輕量刑等語，但查被告之行為，核與當場激於義憤所為之
    行為，顯不相當，而原審已依刑法第五十九條酌情減輕其刑，被告要求再減輕其
    刑，均屬無理由，應予駁回。
據上論斷，應依刑事訴訟法第三百六十八條，判決如主文。
本案經檢察官李進誠到庭執行職務。
中      華      民      國    九十二    年      七      月      八      日
                              臺灣高等法院刑事第三庭
                                  審判長法  官  張  連  財
                                        法  官  張  傳  栗
                                        法  官  黃  金  富
右正本證明與原本無異。
如不服本判決，應於收受送達後十日內向本院提出上訴書狀，其未敘述上訴之理由者
並得於提起上訴後十日內向本院補提理由書（均須按他造當事人之人數附繕本）。
                                        書記官  江  采  廷
中      華      民      國    九十二    年      七      月      九      日
附錄：本案論罪科刑法條全文
中華民國刑法第二百七十七條第二項：
傷害人之身體或健康者，處三年以下有期徒刑、拘役或一千元以下罰金。
犯前項之罪因而致人於死者，處無期徒刑或七年以上有期徒刑；致重傷者，處三年以
上十年以下有期徒刑。


司法院資訊處製作；財團法人民間司法改革基金會備份。
